臺灣桃園地方法院刑事交通事件裁定　　　　　　　　九十三年度交聲字第四一九號
　　原處分機關　交通部公路總局新竹區監理所桃園監理站
　　異　議　人　甲○○
右受處分人因違反道路交通管理處罰條例案件，對於交通部公路總局新竹區監理所桃
園監理站九十三年八月三日所為如附表編號一至十五所示之處分，聲明異議，本院裁
定如左：
    主  文
如附表編號一至十五所示之處分均撤銷。
甲○○均不罰。
    理  由
一、異議意旨略以：異議人因參加精誠資訊股份有限公司（以下簡稱精誠公司）之停
    車費預繳之活動，但在許久時間仍未收到該公司的通知（通知為一般印刷品的書
    面通知）預繳金額已不足，故前往該公司才知已被開了十七張罰單（有二張已繳
    ），因精誠公司的作業疏失而造成民眾無辜受罰，事後經過幾次縣政府協調的會
    議，精誠公司仍無法提出有效證據來證明該公司確實有做到通知民眾該補足金額
    之動作，伊不是故意不繳納停車費，故聲明異議。
二、原處分機關交通部公路總局新竹區監理所桃園監理站對於本案意見略以：一事實
    ：異議人所有車號四四八二—ＦＲ號自用小貨車於九十二年十二月十五日至九十
    三年一月二日間停車於桃園縣桃園市○○路、寶慶路、中正路，為桃園縣政府警
    察局交通隊逕行舉發「在道路收費停車處所停車不依規定繳費」，並分別填製桃
    警行交停字第DT0000000號、第DT0000000號、第DT0000000號、第DT0000000號、
    第DT0000000號、第DT0000000號、第DT0000000號、第DT0000000號、第DT000000
    0號、第DT0000000號、第DT0000000號、第DT0000000號、第DT0000000號、第DT0
    000000號、桃警行交停字第DT0000000號違反道路交通管理事件通知單（下稱違
    規通知單）。二依據：道路交通管理處罰條例第五十六條第一項第十一款。三理
    由：本案係異議人參加桃園精誠公司「停車預繳」措施，因該公司電腦作業瑕疵
    ，致遭到主管機關桃園縣政府交通局舉發「在道路收費停車處所停車不依規定繳
    費」，因部分程序處理方式存有爭議遭舉發部分，業經桃園縣政府交通局多次與
    民眾及精誠公司協調，本站為維民眾權益，亦同意在該爭議未妥處前，依該局九
    十三年五月十九日桃交停字第0930014638號函均已最低額罰鍰處理並暫緩裁決，
    為精誠公司遲未處理，桃園縣政府交通局亦無法提出合理解決方案，本站於九十
    三年六月三十日以竹監字第桃0930016028號函再次函詢桃園縣政府交通局查明本
    案之舉發要件是否完備，及是否有須依行政程序法第一百十四條規定補正程序？
    經該局九十三年七月二十六日桃交停字第0930019074號函覆：「一、查行政程序
    法第一百十四條規定，係指違反程序或方式規定之行政處分，其補正並不適用本
    案之處分。二、本案之裁罰係依據道路交通管理處罰條例第五十六條第一項第十
    一款規定辦理，依前項規定民眾未於期限內繳交停車費構成裁罰要件，仍請以最
    低罰辦理裁罰。」。本站遂依前開違規事實，違反前揭規定，再依違反道路交通
    管理事件統一裁罰基準及處理細則第四十一條第四項規定，填製如附表所示之裁
    決書，處罰異議人各新臺幣（下同）六百元，合計九千元等語。
三、按汽車駕駛人在道路收費停車處所停車，不依規定繳費者，處新臺幣六百元以上
    一千二百元以下罰鍰，道路交通管理處罰條例第五十六條第一項第十一款定有明
    文。然依司法院大法官會議第二七五號解釋文意旨略以：「人民違反法律上之義
    務而應受行政罰之行為，法律無特別規定時，雖不以出於故意為必要，仍須以過
    失為其責任條件。但應受行政罰之行為，僅須違反禁止規定或作為義務，而不以
    發生損害或危險為其要件者，推定為有過失，於行為人不能舉證證明自己無過失
    時，即應受處罰。」，足認自此號解釋揭示以後，已明確規範我國關於行政秩序
    罰之責任條件，亦須以行為人在主觀上具有故意或過失為要，如行為人不能舉證
    證明其無過失時，方得推定其有過失，才能加以處罰。另參之行政院所審定之行
    政罰法草案（九十二年七月版）第七條第一項更規定：「違反行政法上義務之行
    為非出於故意或過失者，不予處罰。」，更揭示我國未來關於行政罰之責任條件
    之立法趨勢，係不採行「推定過失責任」，而要求行政機關需負證明行為人對於
    違反行政罰之行為具有故意或過失之行政調查義務，更屬嚴格。雖該行政罰法草
    案現尚未經立法院三讀通過實施，然我國關於行政罰之責任條件，目前仍須依司
    法院大法官會議第二七五號解釋意旨，如行為人能舉證證明其無過失，且又查其
    無故意或過失時，則行為人對於違反行政罰之主觀構成要件即屬不該當，自不應
    加以處罰，而屬於行政罰一環之交通秩序罰上，自應有所適用。
四、經查：
  (一)桃園縣政府交通局依停車場法第十三條、第二十五條、第三十一條之規定委託精
    誠公司經營管理桃園縣公有路邊收費停車場，並簽有路邊收費停車場（桃園區）
    委託經營合約，又精誠公司就受託管理之前開桃園縣公有路邊收費停車場之桃園
    市○○路邊收費停車場部分，訂有停車預繳方案，得由參加該方案者預繳一筆費
    用後代為繳納，然後每月之對帳單明細（消帳單繳納明細表）則於下個月十日始
    會以郵件寄出，而異議人甲○○所有之車牌號碼四四八二—ＦＲ號自用小客車係
    於九十二年十月二十七日，由李仁傑（按即異議人之女婿）向精誠公司申請辦理
    停車費預繳，並簽有合約書，而依精誠公司與李仁傑所簽約之合約書約定，於預
    繳金額不足時，精誠公司負有通知異議人義務之事實，有桃園縣公有路邊收費停
    車場（桃園區）委託經營合約書停車、對帳單、精誠公司桃園市停車預繳客戶申
    請書、合約書、桃園停車預繳銷帳明細等在卷可稽，足證異議人所有之前揭自用
    小客車確有參加精誠公司停車代繳方案。
  (二)訊之異議人之代理人許靖芬，其固不否認曾於附表各編號所示之時間，分別於附
    表所示各地點停放前揭自用小客車，惟辯稱：係因精誠公司作業之疏失，未提前
    通知預繳金額不足，伊母親與伊均不是故意不繳停車費等語。而查異議人所有之
    前揭自小客車所預繳之金額係於九十二年十一月二十七日即已使用完畢，但精誠
    公司並未再行代繳路邊停車費，致異議人遭開立舉發違反道路交通管理事件通知
    單後移送交通部公路總局新竹區監理所桃園監理站裁罰，然依前述異議人與精誠
    公司所訂立之契約，精誠公司應至遲於九十二年十一月二十七日以前通知異議人
    或李仁傑，但精誠公司所提出通知李仁傑之時間係於九十三年一月三十日始行以
    電話簡訊告知李仁傑，對帳單部分則係於九十三年三月九日始行寄達予李仁傑，
    有證人即精誠資訊公司之員工李萬順於本院九十三年九月二十日訊問時所提出之
    簡訊紀錄及異議人之代理人許靖芬於同日所提出之桃園停車預繳銷帳明細（正本
    當庭核對後發還，本院卷存影本）可稽，則精誠公司顯然並未於異議人預繳額度
    用盡前事先通知異議人或李仁傑，致異議人及李仁傑誤以為尚有額度，且精誠公
    司會依合約代繳，是其確無故意不依規定繳費一節，亦甚明確。
  (三)又精誠公司負責承攬桃園縣政府桃園區路邊委外收費業務，以及辦理「停車預繳
    」措施，而於九十二年十一月間，即有民眾因未收到對帳單等相關通知而誤認尚
    有停車餘額而遭舉發，桃園縣政府交通局亦因此於九十三年三月二十五日與精誠
    公司召開協調會並達成協議一情，有桃園縣政府交通局於九十三年九月九日，以
    第０九三００二五八三七號函所檢送至本院之該局九十三年三月二十六日桃交停
    字第０九三０００八三四一號函所檢送之「精誠資訊股份有限公司辦理『停車預
    繳』措施爭議協調會」會議紀錄影本可證；而觀之上開協調會會議紀錄內容，係
    載明精誠公司因對帳單或停車預繳餘額不足通知單未合法送達於參加民眾，致參
    加民眾未收到該對帳單或停車預繳餘額不足通知單而未能前往預繳，因而導致參
    加民眾權益受損等情，可認此一疏失均係由精誠公司所造成，實不可歸責於異議
    人，亦無法因此推定異議人負有過失責任。
  (四)綜上所述，異議人雖有於如附表編號一至十五所示之時間在道路收費停車處所停
    車之事實，然其主觀上並無不依規定繳費之故意，亦無過失之情事，且異議人已
    舉證證明其無過失。揆諸前揭規定及說明，異議人未能如期繳納附表一至十五所
    示之停車費既無可歸責之事由，自不得加予處罰。從而，原處分機關不察，就異
    議人所有之前揭自小客車於如附表編號一至十五所示之停車行為，逕各為前開裁
    罰即難認有理由，應認異議人之異議有理由，自應由本院將原處分機關所為如附
    表編號一至十五所示之處分均撤銷，改諭知異議人均不罰，以資適法。
據上論斷，應依道路交通管理處罰條例第八十七條第二項，道路交通案件處理辦法第
二十條前段，裁定如主文。
中　　　華　　　民　　　國　　九十三　　年　　　十一　　月　　二十九　　日
                                    臺灣桃園地方法院交通法庭
                                        法　官  林春鈴
右正本證明與原本無異。
如不服本裁定，應於裁定送達後五日內向本院提出抗告狀。
                                        書記官  江世亨
中　　　華　　　民　　　國　　九十三　　年　　  十一  　月　　二十九　　日
~F0
~T40
┌───────────────────────────────────────────────────────────────────────┐
│附表：                                                                                                              九十三年度交聲字第四一九號│
├──┬─────────────┬────┬─────────────┬──────────────┬────┬────┬─────┬────┤
│編號│違  規  通  知  單  字  號│違規日期│違   規   地   點         │違  規  裁  決  書  字  號  │裁決日期│送達日期│ 罰鍰金額 │備   註 │
│    │                          │        │                          │                            │        │        │（新臺幣）│        │
├──┼─────────────┼────┼─────────────┼──────────────┼────┼────┼─────┼────┤
│一  │桃警行交停字第DT0000000號 │93.01.02│桃園縣桃園市○○路        │桃監裁罰字第裁52-DT0000000號│93.08.03│93.08.06│  600     │        │
├──┼─────────────┼────┼─────────────┼──────────────┼────┼────┼─────┼────┤
│二  │桃警行交停字第DT0000000號 │92.12.31│桃園縣桃園市○○○○路    │桃監裁罰字第裁52-DT0000000號│93.08.03│93.08.06│  600     │        │
├──┼─────────────┼────┼─────────────┼──────────────┼────┼────┼─────┼────┤
│三  │桃警行交停字第DT0000000號 │93.12.28│桃園縣桃園市○○○○路    │桃監裁罰字第裁52-DT0000000號│93.08.03│93.08.06│  600     │        │
├──┼─────────────┼────┼─────────────┼──────────────┼────┼────┼─────┼────┤
│四  │桃警行交停字第DT0000000號 │93.12.27│桃園縣桃園市○○○○路    │桃監裁罰字第裁52-DT0000000號│93.08.03│93.08.06│  600     │        │
├──┼─────────────┼────┼─────────────┼──────────────┼────┼────┼─────┼────┤
│五  │桃警行交停字第DT0000000號 │93.12.27│桃園縣桃園市○○○○路    │桃監裁罰字第裁52-DT0000000號│93.08.03│93.08.06│  600     │        │
├──┼─────────────┼────┼─────────────┼──────────────┼────┼────┼─────┼────┤
│六  │桃警行交停字第DT0000000號 │92.12.25│桃園縣桃園市○○○○路    │桃監裁罰字第裁52-DT0000000號│93.08.03│93.08.06│  600     │        │
├──┼─────────────┼────┼─────────────┼──────────────┼────┼────┼─────┼────┤
│七  │桃警行交停字第DT0000000號 │92.12.25│桃園縣桃園市○○路        │桃監裁罰字第裁52-DT0000000號│93.08.03│93.08.06│  600     │        │
├──┼─────────────┼────┼─────────────┼──────────────┼────┼────┼─────┼────┤
│八  │桃警行交停字第DT0000000號 │92.12.24│桃園縣桃園市○○○○路    │桃監裁罰字第裁52-DT0000000號│93.08.03│93.08.06│  600     │        │
├──┼─────────────┼────┼─────────────┼──────────────┼────┼────┼─────┼────┤
│九  │桃警行交停字第DT0000000號 │92.12.21│桃園縣桃園市○○○○路    │桃監裁罰字第裁52-DT0000000號│93.08.03│93.08.06│  600     │        │
├──┼─────────────┼────┼─────────────┼──────────────┼────┼────┼─────┼────┤
│十  │桃警行交停字第DT0000000號 │92.12.21│桃園縣桃園市○○○○路    │桃監裁罰字第裁52-DT0000000號│93.08.03│93.08.06│  600     │        │
├──┼─────────────┼────┼─────────────┼──────────────┼────┼────┼─────┼────┤
│十一│桃警行交停字第DT0000000號 │92.12.21│桃園縣桃園市○○○○路    │桃監裁罰字第裁52-DT0000000號│93.08.03│93.08.06│  600     │        │
├──┼─────────────┼────┼─────────────┼──────────────┼────┼────┼─────┼────┤
│十二│桃警行交停字第DT0000000號 │92.12.19│桃園縣桃園市○○○○路    │桃監裁罰字第裁52-DT0000000號│93.08.03│93.08.06│  600     │        │
├──┼─────────────┼────┼─────────────┼──────────────┼────┼────┼─────┼────┤
│十三│桃警行交停字第DT0000000號 │92.12.18│桃園縣桃園市○○○○路    │桃監裁罰字第裁52-DT0000000號│93.08.03│93.08.06│  600     │        │
├──┼─────────────┼────┼─────────────┼──────────────┼────┼────┼─────┼────┤
│十四│桃警行交停字第DT0000000號 │92.12.16│桃園縣桃園市○○○○路    │桃監裁罰字第裁52-DT0000000號│93.08.03│93.08.06│  600     │        │
├──┼─────────────┼────┼─────────────┼──────────────┼────┼────┼─────┼────┤
│十五│桃警行交停字第DT0000000號 │92.12.15│桃園縣桃園市○○○○路    │桃監裁罰字第裁52-DT0000000號│93.08.03│93.08.06│  600     │        │
└──┴─────────────┴────┴─────────────┴──────────────┴────┴────┴─────┴────┘
